【裁判字號】    97,訴,1816
【裁判日期】    970521
【裁判案由】    毒品危害防制條例
【裁判全文】
臺灣板橋地方法院刑事判決              97年度訴字第1816號
公  訴  人  臺灣板橋地方法院檢察署檢察官
被      告  甲○○
                    （現另案於臺灣士林看守所羈押）
上列被告因違反毒品危害防制條例案件，經檢察官提起公訴（97
年度毒偵字第2449號），被告於本院準備程序進行中就被訴事實
為有罪之陳述，經本院合議庭裁定由受命法官獨任進行簡式審判
程序，判決如下：
    主  文
甲○○施用第一級毒品，累犯，處有期徒刑玖月；扣案之海洛因
（淨重零點肆捌公克），沒收銷燬之；扣案包裝上開海洛因之外
包裝袋參個、分裝袋柒大包，均沒收之。又施用第二級毒品，累
犯，處有期徒刑伍月；扣案之吸食器參個、分裝袋柒大包，均沒
收之。應執行有期徒刑壹年；扣案之海洛因（淨重共零點肆捌公
克），沒收銷燬之；扣案包裝上開海洛因之外包裝袋參個、分裝
袋柒大包、吸食器參個，均沒收之。
    事  實
一、甲○○前因施用毒品案件，經臺灣士林地方法院以87年度毒
    聲字第1152號、88年度毒聲字第1590號先後二次裁定送觀察
    、勒戒後，均認無繼續施用毒品之傾向，分別於民國87年12
    月30日及88年9 月4 日觀察、勒戒執行完畢釋放出所，並由
    臺灣士林地方法院檢察署檢察官各以87年度偵字第11726 號
    、88年度毒偵字第126 號為不起訴處分確定。又因施用毒品
    及轉讓毒品等案件，經臺灣高等法院以94年度上訴字第220
    號分別判處有期徒刑1 年8 月、1 年、1 年6 月，應執行有
    期徒刑4 年確定，另因持有毒品案件，經本院以93年度訴字
    第2189號判處有期徒刑4 月確定，上開各罪嗣經減刑並定應
    執行刑為有期徒刑2 年1 月確定，於96年7 月16日執行完畢
    。詎猶不思悛悔，復基於施用第一級毒品海洛因之犯意，於
    97年2 月25日晚間某時，在臺北縣蘆洲市○○路336 巷56號
    2 樓住處，以將第一級毒品海洛因摻入香菸內點燃吸食之方
    式，施用第一級毒品海洛因1 次；另基於施用第二級毒品甲
    基安非他命之犯意，於同日晚間某時，在上址，以將第二級
    毒品甲基安非他命置於吸食器內點火燒烤產生煙霧吸食之方
    式，施用第二級毒品甲基安非他命1 次。嗣於97年2 月26日
    凌晨1 時許，為警在臺北縣蘆洲市○○路336 巷58號前查獲
    ，並扣得第一級毒品海洛因共4 包（淨重共0.48公克）、分
    裝袋7 大包、吸食器3 個等物。
二、案經臺北縣政府警察局板橋分局報請臺灣板橋地方法院檢察
    署檢察官偵查起訴。本院於準備程序進行中，被告就被訴事
    實為有罪之陳述，經告知被告簡式審判程序之旨，並聽取當
    事人之意見後，裁定進行簡式審判程序。
    理  由
一、上揭犯罪事實，業經被告甲○○於本院準備程序及審理中坦
    承不諱，並有海洛因4 包、分裝袋7 大包、吸食器3 個扣案
    可資佐證，而被告經警於97年2 月26日採集其尿液檢體送驗
    結果，呈嗎啡及安非他命類陽性反應一情，亦有臺北縣政府
    警察局板橋分局偵辦毒品案姓名代碼對照表、臺灣檢驗科技
    股份有限公司97年3 月19日報告編號CH/2008/30185 號濫用
    藥物檢驗報告各1 紙附卷可參（按人體施用甲基安非他命後
    ，其主要代謝物中，未改變型態之甲基安非他命占施用劑量
    達百分之43，安非他命則約為百分之5 ；人體若係施用安非
    他命後，主要代謝物中則有未改變型態之安非他命，但無甲
    基安非他命，此經法務部調查局以93年5 月4 日調科壹字第
    09362413980 號函釋明在案，足見人體若施用安非他命，其
    尿液代謝物不可能出現甲基安非他命，惟人體若施用甲基安
    非他命，其尿液代謝物除主要有甲基安非他命外，亦可能有
    少量之安非他命，是由本案被告所採尿液中檢出之安非他命
    濃度為1836ng/ml ，甲基安非他命濃度為6261ng /ml可知，
    被告應係施用甲基安非他命而非安非他命），又扣案之白色
    粉末4 包，經送鑑定結果，均檢出第一級毒品海洛因成分，
    淨重共0.48公克，亦有法務部調查局濫用藥物實驗室調科壹
    字00000000000 號鑑定書1 紙在卷可佐，足認被告之自白與
    事實相符，洵堪採為認定事實之依據。事證明確，被告犯行
    已堪認定。又按92年7 月9 日新修正之毒品危害防制條例刪
    除二犯及三犯之規定，一改修法前繁雜之處遇程序，僅將施
    用毒品者簡化區分為初犯、再犯，並認施用毒品者係屬病患
    性犯人，以觀察、勒戒戒除其身癮，並以強制戒治去除其心
    癮。經觀察、勒戒或強制戒治執行完畢釋放後，若係5 年後
    再犯該條例第10條施用毒品罪者，與同條例第20條第1 項、
    第2 項關於「初犯」之處理方式相同，檢察官應先聲請法院
    裁定令被告入勒戒處所觀察、勒戒，並視有無繼續施用毒品
    傾向，決定應予釋放、為不起訴之處分，或應聲請法院裁定
    令入勒戒處所強制戒治；若係5 年內「再犯」同條例第10條
    施用毒品罪者，依同條例第23條第2 項規定，檢察官則應依
    法追訴。觀諸該條例第20條第3 項之修正理由：「觀察、勒
    戒或強制戒治5 年後再犯者，顯見前所實施之觀察、勒戒或
    強制戒治已足以遮斷其施用毒品之癮，為期自新及協助其戒
    除毒癮，對此5 年後再犯者，爰明定仍適用初犯之規定，先
    經觀察、勒戒、強制戒治之程序。」及同條例第23條第2 項
    之修正理由：「為配合簡化施用毒品犯之刑事處遇程序，並
    鑑於經觀察、勒戒或強制戒治執行完畢釋放後5 年內再犯者
    ，其再犯率甚高，原據以實施之觀察、勒戒及強制戒治既已
    無法收其實效，自應施以刑事處遇。」，顯然如施用毒品者
    係前經觀察、勒戒或強制戒治等治療程序執行完畢5 年後，
    始再施用毒品之「初犯」，因前所執行之觀察、勒戒或強制
    戒治已足收戒除毒癮之效，自應重新執行觀察、勒戒或強制
    戒治等治療程序，並於治療程序執行完畢後，由檢察官為不
    起訴處分，毋庸對之追訴處罰；反之，在「再犯」之情形，
    因其先前所為治療程序顯未能收戒斷毒癮之效，且考量施用
    毒品者之再犯率偏高，乃簡化其刑事處遇程序，而逕予追訴
    處罰，不再施以治療程序。參酌上開立法理由，修正毒品危
    害防制條例就施用毒品者，祇於「初犯」及「5 年後再犯」
    二種情形，有其追訴條件之限制，即須於初犯經觀察、勒戒
    或強制戒治釋放後，5 年內均無施用毒品之行為，始能認其
    前所實施之觀察、勒戒或強制戒治已足遮斷毒癮，而得於5
    年後再犯時，再予適用初犯之規定，重行觀察、勒戒等程序
    。倘5 年內已經再犯，被依法追訴處罰，縱其第3 次（或第
    3 次以上）施用毒品之時間在初犯釋放5 年以後，即與「5
    年後再犯」之情形有別，且因已於「5 年內再犯」，顯見其
    再犯率甚高，原實施觀察、勒戒或強制戒治，已無法收其實
    效，而無5 年戒斷期之存在，自無再經觀察、勒戒及強制戒
    治之必要，應由檢察官逕行起訴，始符新法修正之本旨。是
    被告前因施用毒品案件，經臺灣士林地方法院以87年度毒聲
    字第1152號、88年度毒聲字第1590號先後二次裁定送觀察、
    勒戒後，均認無繼續施用毒品之傾向，分別於87年12月30日
    及88年9 月4 日觀察、勒戒執行完畢釋放出所，並由臺灣士
    林地方法院檢察署檢察官各以87年度偵字第11726 號、88年
    度毒偵字第126 號為不起訴處分確定後，即再因施用毒品之
    犯行，經臺灣高等法院以94年度上訴字第220 號分別判處有
    期徒刑1 年8 月、1 年確定在案，此有臺灣高等法院被告前
    案紀錄表1 份在卷可稽，被告於上開觀察、勒戒執行完畢後
    ，既曾於5 年內再犯毒品危害防制條例第10條之罪，並經判
    刑確定，本次被告所犯毒品危害防制條例第10條之罪，自非
    屬毒品危害防制條例第20條第3 項所定「再犯」之情形，而
    應依法追訴，附此敘明。
二、核被告甲○○所為，係犯毒品危害防制條例第10條第1 項之
    施用第一級毒品罪及同條例第10條第2 項之施用第二級毒品
    罪。其施用第一級毒品海洛因前後持有第一級毒品海洛因之
    低度行為，及施用第二級毒品甲基安非他命前持有第二級毒
    品甲基安非他命之低度行為，應分別為施用之高度行為所吸
    收，均不另論罪。又被告所犯前開施用第一級毒品及施用第
    二級毒品二罪間，犯意各別，罪名互殊，應予分論併罰。又
    被告有如犯罪事實欄所載之犯罪科刑執行情形，有臺灣高等
    法院被告前案紀錄表1 份在卷可憑，其受有期徒刑之執行完
    畢後，5 年以內故意再犯本件有期徒刑以上之施用第一、二
    級毒品罪，均為累犯，應各依刑法第47條第1 項之規定加重
    其刑。爰審酌被告前已因施用毒品案件經送觀察、勒戒，並
    經法院判刑在案，此有臺灣高等法院被告前案紀錄表1 份附
    卷可佐，仍不能戒除毒癮，再次漠視法令禁制而犯本罪，顯
    見其戒除毒癮之意志薄弱，惟念其犯後坦承犯行，態度尚佳
    ，且施用毒品所生危害，實以自戕身心健康為主，對於他人
    生命、身體、財產等法益，尚無明顯而重大之實害等一切情
    狀，分別量處如主文所示之刑，並定其應執行刑，以示懲儆
    。又扣案之海洛因（淨重共0.48公克），屬查獲之第一級毒
    品，不問屬於犯人與否，均應依毒品危害防制條例第18條第
    1 項前段之規定，併予宣告沒收銷燬之；另扣案包裝上開海
    洛因之外包裝袋3 個（其餘1 個外包裝袋並非被告所有），
    係被告所有，供施用第一級毒品犯罪所用之物，扣案之分裝
    袋7 大包，係被告所有，供或預備供施用第一、二級毒品犯
    罪所用之物，扣案之吸食器3 個，係被告所有，供施用第二
    級毒品犯罪所用之物，業經被告供承在卷，爰依刑法第38條
    第1 項第2 款之規定，併予宣告沒收之。其餘扣案之電子磅
    秤、殘渣袋、針筒、研磨器等物，均本件施用第一、二級毒
    品犯行無涉，亦經被告供承明確，自無庸併予宣告沒收，附
    此敘明。
據上論斷，應依刑事訴訟法第273 條之1 第1 項、第299 條第1
項前段，毒品危害防制條例第10條第1 項、第2 項、第18條第1
項前段，刑法第11條、第47條第1 項、第51條第5 款、第38條第
1 項第2 款，判決如主文。
本案經檢察官陳佳宏到庭執行職務。
中    華    民    國    97    年    5     月    21    日
                      刑事第十六庭  法  官    曾淑娟
上列正本證明與原本無異。
如不服本判決，應於判決送達後十日內敘明上訴理由，向本院提
出上訴狀（應附繕本），上訴於臺灣高等法院。
                                    書記官    謝雪紅
中    華    民    國    97    年    5     月    22    日
附錄本案論罪科刑法條全文：
毒品危害防制條例第10條
施用第一級毒品者，處6 月以上 5 年以下有期徒刑。
施用第二級毒品者，處3 年以下有期徒刑。


司法院資訊處製作；財團法人民間司法改革基金會備份。
